【裁判字號】    95,交聲,518
【裁判日期】    950726
【裁判案由】    聲明異議
【裁判全文】
臺灣彰化地方法院交通事件裁定         95年度交聲字第518號
原處分機關  交通部公路總局臺中區監理所彰化監理站
異 議 人即
受 處 分人  乙○○
代  理  人  甲○○
送達代收人  甲○○
上列受處分人因違反道路交通管理處罰條例案件，對於交通部公
路總局臺中區監理所彰化監理站民國（下同）95年5月18日所為
之裁決書（彰監四字第裁64-A00000000號），聲明異議，本院裁
定如下：
    主  文
異議駁回。
    理  由
一、聲明異議意旨略以：北市府所屬大同分局主張異議人等「不
    服從交通勤務警察指揮」實有誤會。依內政部警政署警署交
    字第19418號函釋，認為「道路交通管理處罰條例第60條所
    謂對交通違規不服稽查取締之事實認定，須經攔停稽查而有
    下列事實之一者：一、拒絕查驗駕照、行照或其他足資稽查
    之文件者。二、拒絕停靠路邊接受稽查者。三、以消極行為
    不服從稽查者。四、經以警報器、喊話器呼叫靠邊停車而不
    靠邊停車接受稽查取締或逃逸者。」，顯知違法構成要件有
    二：一、須經攔停稽查者；二、有前揭四種情形，始該當。
    惟本案大同分局警員既未攔停稽查而異議人亦無前揭警政署
    所列之行為，並請大同分局提出錄影帶佐證，另警員通常與
    民眾處於對立地位，應無法單憑警員單方面之書面陳述，遽
    認異議人有違規行為，原處分實有不當，為此聲明異議等語
    。
二、按汽車駕駛人駕駛汽車而不服交通勤務警察或依法令執行交
    通指揮、稽查任務人員之指揮或稽查者，而本章各條無處罰
    之規定者，處新臺幣900元以上1,800元以下罰鍰，道路交通
    管理處罰條例第60條第2項第1款定有明文。
三、經查：
  （一）異議人即受處分人於94年12月25日晚間8時03分許，駕
        駛車牌號碼AH-856號營業一般大客車，行經臺北市○○
        路○段52號處，因不服從交通勤務警察指揮，經員警擎
        單舉發後，嗣由交通部公路總局臺中區監理所彰化監理
        站以道路交通管理處罰條例第60條第2項第1款處以罰鍰
        新臺幣1,800元整，此有該臺北市政府警察局北市警交
        大字第A00000000號舉發違反道路交通管理事件通知單
        及交通部公路總局臺中區監理所彰化監理站95年5月18
        日彰監四字第裁64-A00000000號裁決書各1紙在卷可稽
        。復查內政部警政署70年7月13日警署交字第19418號函
        揭示：「對交通違規不服稽查取締之事實認定，須經攔
        停稽查而有下列情事之一者：一、拒絕查驗駕照、行照
        或其他足資稽查之文件者。二、拒絕停靠路邊接受稽查
        者。三、以消極行為不服從稽查者。四、經以警報器、
        喊話器呼叫靠邊停車而不靠邊停車接受稽查取締或逃逸
        者。」，惟上開行政函釋乃係就對交通違規「不服稽查
        取締」之事實認定，然本件之事實係「不服從交通勤務
        警察指揮」，此有卷附之內政部警政署70年7月13日警
        署交字第19418號函之內容全文可憑，是受處分人辯稱
        本件未經該員警攔停稽查，則與上揭函釋所揭示之要件
        不符，應係誤認上開函釋之適用前提，故其上開所辯顯
        不可採。再經本院勘驗本件違規當時之監視錄影光碟顯
        示，員警確有於該路邊禁止臨時停車之紅線區域，以指
        示棒指揮車牌號碼AH-865 號營業一般大客車不得停靠
        路邊，惟該車牌號碼AH-865 號營業一般大客車確仍不
        服從指揮，而仍於該路邊紅線區域停車下客，員警即上
        前與駕駛人詢問姓名、駕照號碼及相關資料，並確認該
        車為車牌號碼為AH-865號營業一般大客車，此亦有臺北
        市政府警察局大同分局95年6月30日北市警同分交字第
        09532359100號函所檢附之本件違規當時之監視錄影光
        碟一片及本院勘驗筆錄，附卷可稽。是以，該舉發員警
        確係依據受處分人上開違規事實，依其職權而為舉發，
        而非受處分所稱：「舉發單上述記載，僅係員警依其個
        人親身經歷……自無法單憑警員單方面之書面陳述，遽
        認異議人有違規之行為……」，是以，受處分人前開所
        辯，顯係推諉之詞，無可採信。
  （二）綜上所言，受處分人確於前揭時、地，有不服從交通勤
        務警察指揮之情形，本件違規事實，洵堪認定，受處分
        人之所辯，要無可採。原處分機關所為裁罰，核無不法
        ，裁罰數額亦未失當，本件異議為無理由，應予駁回。
四、據上論斷，應依道路交通案件處理辦法第19條，裁定如主文
    。
中    華    民    國    95    年    7    月    26    日
                      交通法庭  法  官  黃齡玉
以上正本證明與原本無異。
如不服本裁定，應於裁定送達後5日內，向本院提出抗告狀 (須
附繕本)。
中    華    民    國    95    年    7     月    31    日
                                書記官  施嘉玫


司法院資訊處製作；財團法人民間司法改革基金會備份。
